【裁判字號】    95,交易,278
【裁判日期】    950616
【裁判案由】    過失致死
【裁判全文】
臺灣臺北地方法院刑事判決             95年度交易字第278號
公  訴  人  臺灣臺北地方法院檢察署檢察官
被      告  乙○○
選任辯護人  胥博懷律師
上列被告因過失致死案件，經檢察官提起公訴（95年度偵字第19
62號），嗣被告於本院準備程序進行中就被訴事實為有罪之陳述
，經合議庭裁定改行簡式審判程序，本院判決如下：
    主  文
乙○○因過失致人於死，處有期徒刑拾月；緩刑伍年，緩刑期間
內付保護管束。
    事  實
一、乙○○因酒後駕車，自民國94年6 月6 日起，至95年6 月5
    日止，遭吊扣普通小客車之駕駛執照；明知其已遭吊扣普通
    小客車駕駛執照而屬於無駕駛執照，不能駕駛自小客車，竟
    仍無視於吊扣駕駛執照處分之存在，而於95年1 月13日13時
    30分許，駕駛其所有之自小客車（車牌號碼7715－EH，下稱
    系爭汽車）上路，沿台北市○○路由北往南方向行駛至寶慶
    路口，意欲左轉至寶慶路時，應注意號誌之變換，待左轉綠
    燈號誌亮起，始能左轉至寶慶路，且依當時天候屬於晴天、
    日間有自然光線、路面乾燥、無缺陷、無障礙物且視距良好
    等情狀，乙○○本能注意，竟疏未注意尚未變換為左轉綠燈
    號誌，即貿然左轉入寶慶路，適楊雅婷騎乘機車（車牌號碼
    CNU －012 號、下稱系爭機車）沿台北市○○路由南往北方
    向行駛至寶慶路口處停等紅燈，楊雅婷見號誌已轉換為綠燈
    而起步前行，乙○○所駕駛之系爭汽車右前車側遂撞擊至楊
    雅婷所騎乘之系爭機車前車頭處，楊雅婷因此重心不穩接續
    撞擊系爭汽車之引擎蓋、車頂等處，旋即跌落地面致頭部鈍
    創併左下肢骨折、顱內出血，經送醫急救時，到醫院前即已
    死亡。員警據報到現場處理時，乙○○在場，並當場承認其
    為肇事人，對於未發覺之犯罪自首而接受裁判。
二、案經台北市政府警察局中正第一分局報請相驗，乙○○肇事
    後自首及楊雅婷之父親甲○○告訴台北市政府警察局中正第
    一分局報請台灣台北地方法院檢察署檢察官偵查起訴。
    理  由
一、前揭事實，已據被告乙○○於本院審理時坦承不諱，核與證
    人陳靜慧於警詢時供稱：我看見一部系爭汽車沿中華路北向
    南快車道行駛至寶慶路口左轉時，速度很快的左轉，至肇事
    地時，右前車角車身撞及一部沿中華路往北慢車道正起步往
    北直行之系爭機車前車頭，重機車駕駛人被撞及後，身體先
    彈到引擎蓋上之後車頂上，再摔到路面，肇事當時我看見自
    小客車由中華路左轉時，速度很快，並沒有於路口先暫停，
    且肇事當時，我看見中華路往北的車輛正在起步往北行駛，
    只是該重機車騎的比較前面，當時我人在衡陽路上，東西向
    號誌是紅燈，我確定當時往北的車輛均在起步往北行駛中等
    語（見偵卷第16頁），而被害人楊雅婷確因頭部鈍創併左下
    肢骨折、顱內出血，經送醫急救時，到醫院前即已死亡，有
    台灣台北地方法院檢察署相驗屍體證明書、法醫驗斷書在卷
    可憑（見相字卷第6 頁至第12頁），復有道路交通事故現場
    圖、交通事故補充資料表、談話記錄表、道路交通事故調查
    報告表(一)、(二)、交通事故照片共8 幀、台北市政府警察局中
    正第一分局現場勘察報告書等在卷可稽（見偵卷第10頁至第
    18頁、第23頁至第30頁、相字卷第15頁至第35頁）。且查：
    (一)依道路交通安全規則第102 條第1 項第1 款規定汽車行駛
      至交岔路口時，其行進、轉彎，應遵守燈光號誌。參以證
      人陳靜慧前開所證：我確定當時往北車輛均在起步往北行
      駛中等語，顯見被告行駛之車道尚未轉換為左轉綠燈，且
      當時被害人楊雅婷行駛之車道已轉換為綠燈號誌至明。
    (二)被告駕駛系爭汽車沿台北市○○路由北往南方向行駛至寶
      慶路口，意欲左轉至寶慶路時，應注意號誌之變換，待左
      轉綠燈號誌亮起，始能左轉至寶慶路，且依卷附之道路交
      通事故調查報告表(一)所載，事發當時天候屬於晴天、日間
      有自然光線、路面乾燥、無缺陷、無障礙物且視距良好等
      情狀，被告本能注意，竟疏未注意尚未變換為左轉綠燈號
      誌，即貿然左轉入寶慶路，而撞及被害人楊雅婷所騎乘之
      系爭機車，則被告對於前開肇事確有過失無疑，而台北市
      車輛行車事故鑑定委員會亦同此鑑定意見，有該委員會95
      年4 月12日北鑑審字第09530065100 號鑑定意見書在卷可
      參（見偵卷第64頁以下）。又被害人楊雅婷因前開肇事而
      致頭部鈍創併左下肢骨折、顱內出血，經送醫急救時，到
      醫院前即已死亡，已如前述，則被害人楊雅婷之死亡與被
      告之前開過失有相當之因果關係，至為明確。
    (三)公訴人雖認被告貿然高速左轉入寶慶路云云，然參以被告
      於警詢時供稱：當時之時速為20至30公里等語（見偵卷第
      13頁），且本院經核本件相關卷證，並無其他積極證據足
      以證明被告當時之行車速度已超越該肇事地點之時速限制
      （50公里），自無法僅以證人陳靜慧前開證述，依其個人
      主觀之推測，即遽認被告之行車速度已違反道路交通安全
      規則之規定，而認定其亦有此部分之過失，附此敘明。
    基上，被告前開自白尚與事實相符，應可採信。本件事證明
    確，被告過失致死犯行，堪以認定。
二、論罪科刑之理由：
    (一)核被告所為，係犯刑法第276條第1項之過失致死罪。
    (二)按汽車駕駛執照為駕駛汽車之許可憑證；駕駛執照吊扣期
      間駕車者，應處汽車駕駛人罰鍰並當場禁止其駕駛及扣留
      其車輛牌照，此觀道路交通安全規則第50條第1 項前段及
      道路交通管理處罰條例第21條第1 項第7 款規定自明，足
      認吊扣駕駛執照期間絕對禁止該駕駛人駕車，自屬道路交
      通管理處罰條例第86條所規定之「無駕駛執照駕車」。查
      被告於前開肇事時，因酒後駕車，自94年6 月6 日起，至
      95年6 月5 日止，遭吊扣普通小客車之駕駛執照，有台北
      市交通事件裁決所95年2 月20日北市裁二字第0953142010
      0 號函在卷可參（見偵卷第56頁至第59頁），是被告於駕
      駛執照遭吊扣期間仍然駕駛系爭汽車，終因過失致生本件
      車禍使被害人楊雅婷死亡，應依道路交通管理處罰條例第
      86 條 第1 項加重其刑（最高法院91台上字第5274號判決
      意旨參照）。
    (三)被告於處理員警據報到場處理時，被告當時在場並當場承
      認為肇事人，有台北市○○○○○道路交通事故肇事人自
      道情形紀錄表在卷可稽（見偵卷第20頁），核其情形，自
      屬對於未發覺之犯罪自首而接受裁判，應依刑法第62條前
      段減輕其刑，並先加後減。
    (四)本院審酌被告駕駛執照遭吊扣期間，猶不知遵守規定，違
      規駕駛系爭汽車，而於前開時、地，因自己違反號誌之過
      失，而撞及被害人楊雅婷，使被害人楊雅婷傷重，送到醫
      院前即已死亡，致被害人楊雅婷青春年華之生命白白斷送
      ，被告視法律於無物，本應處以重刑，惟念及其事後於本
      院審理時坦承犯行，且已於告訴人甲○○達成和解，有台
      北市中正區調解委員會95年民調字第0035號調解書影本在
      卷可稽（見偵卷第63頁），犯後態度尚稱良好等情狀，量
      處如主文所示之刑。
    (五)末查，被告前未曾受有期徒刑以上刑之宣告，有台灣高法
      院被告全國前案紀錄表在卷可稽，經此偵、審程序之機會
      教育後，相信被告經此教訓，應知警惕而有所收斂，更能
      自重，當無再犯之虞，參之告訴人甲○○於本院行準備程
      序時供稱：同意給予被告緩刑，讓被告有自新的機會等語
      （見本院95年6 月7 日準備程序筆錄第2 頁），本院因認
      對其所宣告之刑，以暫不執行為適當，爰併予宣告緩刑5
      年，以勵自新。惟為確實使其有正確之法律觀念並提供必
      要之協助及督促，爰依刑法第93條第1 項之規定，併宣告
      緩刑期內付保護管束，俾由地方法院檢察署之觀護人予以
      適當之督促，並發揮附條件緩刑制度之立意及避免短期自
      由刑執行衍致之不當效果。
據上論斷，應依刑事訴訟法第273 條之1 第1 項、第299 條第1
項前段，刑法第276 條第1 項、第62條前段，道路交通管理處罰
條例第86條第1 項、第74條第1 款、第93條第1 項、罰金罰鍰提
高標準條例第1 條前段，判決如主文。
本案經檢察官黃紋綦到庭執行職務
中    華    民    國    95    年    6     月    16    日
                  交通法庭  法  官  蔡守訓
以上正本證明與原本無異。
如不服本判決，應於判決送達後10日內，向本院提出上訴狀。
                            書記官  廖純瑜
中    華    民    國    95    年    6     月    16    日
附錄法條：
中華民國刑法第276條
(過失致死罪)
因過失致人於死者，處 2 年以下有期徒刑、拘役或 2 千元以下
罰金。
從事業務之人，因業務上之過失犯前項之罪者，處 5 年以下有期
徒刑或拘役，得併科3千元以下罰金。


司法院資訊處製作；財團法人民間司法改革基金會備份。
